臺灣臺南地方法院刑事裁定
　　自　訴　人　甲○○
　　被　　　告　乙○○
右列被告因詐欺案件，經自訴人提起自訴，本院裁定如左：
    主  文
自訴駁回。
    理  由
一、自訴意旨略以：緣被告乙○○經自訴人甲○○友人介紹，以經商亟需資金為由，
    持同案被告林萬壽（業經本院判決無罪確定）所簽發，付款人為臺南區中小企業
    銀行，發票日期為八十二年九月八日，支票號碼0000000，票額新台幣（
    下同）四十二萬二千元之支票，向自訴人調借同額之現金，自訴人不疑有詐，如
    數借與。詎該支票到期竟遭退票，被告與同案被告林萬壽亦均不置理，不知去向
    ，自訴人方知遭詐欺。因認被告涉有刑法第三百三十九條第一項之詐欺罪嫌等語
    。
二、按法院或受命法官於自訴案件第一次審判期日前訊問及調查結果，如認為案件有
    刑事訴訟法第二百五十二條至第二百五十四條之情形者，得以裁定駁回其自訴，
    同法第三百二十六條第三項定有明文。
三、本件自訴人認被告乙○○涉有詐欺罪嫌，無非以被告未如期償還上開四十萬二千
    元之借款，且被告為向其擔保上開借款而交付之支票亦遭退票而不獲兌現，並提
    出上開支票及退票理由單影本各一紙資為依據。
四、訊據被告於本院調查時，雖坦承有於前揭時地向自訴人借款，及尚有四十萬二千
    元未清償等情不諱，但堅詞否認涉有詐欺之犯行，辯稱：我跟自訴人不熟，我拜
    託案外人林三永拿我們公司負責人林萬壽的支票去向自訴人借錢，以支應員工薪
    資，後來公司倒了，我沒有詐欺自訴人的意思等語。按刑法第三百三十九條第一
    項詐欺取財罪之成立，須行為人於主觀上有為自己或第三人不法所有之意圖，客
    觀上係以詐術使人將本人或第三人之物交付為要件。所謂以詐術使人交付，必須
    被詐欺人因其詐術而陷於錯誤，若其使用方法，不能認為詐術，亦不致使人陷於
    錯誤，即不構成該罪，有最高法院四十六年臺上字第二六○號判例可參；又刑法
    第三百三十九條之詐欺罪，係以行為人於客觀上施用詐術使人陷於錯誤，並於行
    為之初，即已意圖為不法之所有或意圖得財產上之不法利益，為其構成要件；故
    如依積極證據足可證明行為人確係意圖不法所有時，固得論以刑法第三百三十九
    條之罪，倘若行為人施詐時之意圖尚有存疑，依調查之結果復不足以認定其自始
    具有上述主觀犯罪構成要件，即不能概對被告繩以刑事責任。經查：被告與自訴
    人雙方間，係基於借貸關係而交付系爭款項，自訴人亦獲有利息之收入等情，業
    經自訴人陳述甚明在卷（見本院卷八十三年度自字三三一號第十九頁背面至二十
    頁正面）。參以同案被告林萬壽所簽發臺南區中小企業銀行之支票，於八十二年
    七月間尚未拒絕往來，且被告持前揭支票調現時亦經背書，為自訴人所不爭執（
    見本院卷八十三年度自字三三一號第二十頁正面），復有支票及退票理單影本各
    一紙附卷可稽，故僅憑前揭支票屆期未獲付款，即認被告主觀上自始即為自己不
    法之所有之行騙意圖，尚屬無據。又民事上之債務不履行，縱係出於可歸責於債
    務人之事由，苟無足以證明債務人自始蓄意以此行詐之積極證據，亦不得以事後
    不履行債務之事實，推定其具有刑事犯罪之故意。而在當事人間依一般社會經驗
    原須承擔信用風險之遠期票據交易，對事後票據不獲付款之結果，尤屬可得預見
    之不利益，要無因債務人施詐而陷於錯誤可言。再者，自訴人並於本院調查時即
    九十三年十月十五日當庭請求撤回本件自訴及陳明原諒被告之意思，而被告亦表
    示有還款之意願等情（見本院九十三年十月十五日準備程序筆錄）以觀，足見被
    告並無不法所有犯意及施用詐術之行為，甚為明顯。
五、綜前論述，自訴人僅以被告未依約定期限償還借款，且被告交付用以清償借款之
    支票屆期不獲兌現，即遽指被告涉嫌詐欺，對於被告如何施用足以使其陷於錯誤
    之詐術，悉未提出具體事證以憑調查，自不得僅因債務不履行之客觀結果，推測
    被告於交易之初，即存有詐欺取財之主觀犯意。是被告未能依約清償之行為，僅
    係被告是否應對自訴人負擔民事上債務不履行責任之問題，而與刑法上詐欺罪之
    構成要件尚屬有間，本件純屬民事糾葛，應循民事途徑解決。綜此，被告所辯無
    不法所有犯意且未施用詐術等語，應堪採信。本院調查證據結果，應認自訴人指
    訴被告詐欺罪嫌尚有不足，此外，復查無其他積極證據足認被告確涉自訴人所指
    詐欺罪嫌，依照首揭說明，本件自訴應予駁回。
六、另檢察官移送告訴人郭茂生告訴被告詐欺併辦部分（八十三年度偵字第七九七八
    號），本件自訴既因被告犯罪嫌疑不足而為駁回，則移送併辦部分與本案即無連
    續犯裁判上一罪之關係，非自訴效力所及，本院無從審酌，是移送併辦部分即應
    退回由原檢察官另行依法處理，附此敘明。
據上論斷，應依刑事訴訟法第三百二十六條第三項、第二百五十二條第十款，裁定如
主文。
中      華      民      國    九十三    年      十      月    二十九    日
                                  臺灣臺南地方法院刑事第十二庭
                                      審判長法  官  謝瑞龍
                                            法  官  黃翰義
                                            法  官  徐千惠
右正本證明與原本無異。
如不服本裁定，應於送達後五日內，向本院提出抗告狀（應附繕本）。
                                            書記官  吳姁穗
中      華      民      國    九十三    年      十一    月       四     日
